【裁判字號】    92,易,843
【裁判日期】    920827
【裁判案由】    竊盜
【裁判全文】
臺灣彰化地方法院刑事判決                          九十二年度易字第八四三號
    公  訴  人  臺灣彰化地方法院檢察署檢察官
    被      告  丁○○
    被      告  丙○○
右列被告等因竊盜案件，經檢察官聲請簡易判決處刑（九十二年度偵字第二０七三號
），經本院北斗簡易庭認不宜以簡易判決處刑，移由本院刑事庭依通常程序審理，本
院判決如左：
    主  文
丁○○、丙○○均無罪。
    理  由
一、公訴意旨略以：被告丙○○曾因竊盜案件，經本院於民國八十八年四月二十九日
    以八十八年度斗簡字第一六七號判處罰金三千六百元確定。仍不知悔改，復夥同
    丁○○共同基於意圖為自己不法所有之犯意聯絡，於九十二年三月二日十三時三
    十分許，由丙○○駕駛車號ＱＩ─九九七一號自小貨車搭載丁○○，一起前往彰
    化縣社頭鄉○○村○○路○段五五七號，竊取乙○○所有置放該處之鐵柱七支，
    得手後藏置於所駕自小貨車上，正欲離去之際，為警當場查獲，因認被告丁○○
    、丙○○共同涉犯刑法第三百二十條第一項竊盜罪嫌等語。
二、按犯罪事實應依證據認定之，無證據不得推定其犯罪事實；不能證明被告犯罪或
    其行為不罰者，應諭知無罪之判決，刑事訴訟法第一百五十四條、第三百零一條
    第一項定有明文。按竊盜罪之構成，以有不法所有之意圖而竊取他人之動產為要
    件，如認為他人已經廢棄之物，以拾取之意思而撿取時，仍與該罪之構成要件不
    符（參照最高法院四十五年度臺上字第八七七號判決意旨）。
三、公訴人認被告丁○○、丙○○涉犯竊盜罪嫌，係以被害人乙○○、證人柳彭齡於
    警詢中之指證，及贓物認領保管書、現場照片等為其主要論據，固非無見。然訊
    據被告丁○○、丙○○均不否認有於九十二年三月二日十三時三十分許，由丙○○駕駛車號ＱＩ─九九七一號自小貨車搭載丁○○，一起前往彰化縣社頭鄉○○
    村○○路○段五五七號，以鐵鎚、扳手拆卸置放該處之鐵柱七支，並放置於所駕
    自小貨車上之事實，惟堅決否認有何竊盜之犯行，被告丁○○辯稱：係被告丙○○找伊共同前往，並告以其曾經在同一地點撿過，而獲不起訴處分，所以伊才會
    去一同前去撿拾廢棄物，並不是去偷竊等語；被告丙○○則辯稱：伊之前曾在同
    一個地點撿東西，獲不起訴處分，因該處係廢棄工廠，東西無人要，而這次撿拾
    之七支鐵條原亦黏在廢土上，把泥土敲掉後才取出鐵條，伊並非要去竊盜，沒有
    任何不法所有之意圖等語。經查：右揭鐵柱均係被害人乙○○所有，放置在彰化
    縣社頭鄉○○村○○路○段五五七號「德翰興業公司」內乙情，業據被害人乙○○於警詢時指訴明確，雖堪認該等鐵柱仍係被害人所有，惟查被告丙○○於警詢
    中即稱：「九十一年六月六日之案件，經彰化地檢偵結不起訴，我這次只是要到
    該處撿東西去賣，因為該處是廢棄工廠」等語，證人柳彭齡於警詢中證稱：「
    ... 丙○○是告訴我說他們在工廠內撿鐵柱」等語，而被告丁○○於內勤檢察官
    訊問時亦稱：「因之前丙○○說他有去撿過也是撿廢鐵有被查獲，但後來處分沒
    事，所以我們才想說到該處撿應該沒事」等語，參以被告丙○○前確曾在該廢棄
    工廠搬走齒輪減速機等物品，而經臺灣彰化地方法院檢察署檢察官以九十一年度
    偵字第三七六八號為不起訴處分，其理由概稱：「... 訊之被告黃旺堅決否認
    右開犯行，辯稱目前從事資源回收，其看到工廠係無人管理，亦無門窗，已遭他
    人所廢棄，故以為工廠內之齒輪減速機、皮帶盤及減速機護盤三件機具係他人丟
    棄不要，才會拿搬走等語。經查，依卷內職務報告所示，設在彰化縣社頭鄉○○
    村○○路○段五五七號德翰興業有限公司，於八十九年間已經營不善倒閉，平時
    無人管理該工廠等情，又觀之卷內照片四幀內容上揭工廠確實無人管理，雜物凌
    亂，顯已廢棄，若前揭齒輪減速機、皮帶盤及減速機護盤放置該工廠內，依常理
    度之，應可認為是他人所拋棄之物，是綜上所述，顯見被告辯稱其並無竊取故意
    一節，尚堪採信」等節，又證人甲○○即本件查獲警員到庭結證稱：該工廠已經
    倒閉，工廠也被法院拍賣，很多年沒有人管理等語，復觀諸證人甲○○所庭提之
    現場照片六張，該工廠現場並無門戶或其他安全管制措施確屬無人管理，污穢不
    堪、雜物凌亂等情，應認被告丁○○、丙○○所辯係認該工廠內之鐵柱屬遭人廢
    棄不用之物而加以撿拾等語，尚堪採信，綜上，被告二人主觀上認係他人廢棄之
    物而加以拾取，則難認被告二人有何不法所有之意圖，揆諸上揭說明，核與竊盜
    罪之構成要件有間，不得以該罪名相繩。此外，本院復查無其他積極證據足資證
    明被告丁○○、丙○○有何竊盜之犯行，既不能證明被告等犯罪，自應由本院為
    被告二人無罪之諭知。
據上論斷，應依刑事訴訟法第三百零一條第一項前段，判決如主文。
本案經檢察官施教文到庭執行職務。
中    華    民    國    九十二      年      八      月      二十七      日
                                臺灣彰化地方法院刑事第二庭
                                    審判長法官  林  欽  章
                                    法      官  王  義  閔
                                    法      官  郭  麗  萍
右正本證明與原本無異。
如不服本判決，應於判決送達後十日內向本院提出上訴狀( 須附繕本 )。
告訴人或被害人對於判決如有不服具備理由請求檢察官上訴者，其上訴期間之計算係
以檢察官收受判決正本之日期為準。
                                    法院書記官  施  嘉  玫
中    華    民    國    九十二年      八      月      二十八      日


司法院資訊處製作；財團法人民間司法改革基金會備份。
